【裁判字號】    95,上易,1742
【裁判日期】    951122
【裁判案由】    毒品危害防制條例
【裁判全文】
臺灣高等法院刑事判決                95年度上易字第1742號
上  訴  人
即  被  告  甲○○
上列上訴人因違反毒品危害防制條例案件，不服臺灣板橋地方法
院95年度易字第902號，中華民國95年6月23日第一審判決（起訴
案號：臺灣板橋地方法院檢察署95年度毒偵字第3337號），提起
上訴，本院判決如下：
    主  文
上訴駁回。
    事  實
一、甲○○曾因施用毒品，經臺灣板橋地方法院裁定應送勒戒處
    所觀察、勒戒，經觀察、勒戒後，認有繼續施用毒品傾向，
    再經臺灣板橋地方法院裁定令入戒治處所施以強制戒治1 年
    ，經強制戒治執行滿3月後，因成效經評定為合格，無繼續
    戒治之必要，再經臺灣板橋地方法院以88年度毒聲字第4445
    號裁定停止戒治，所餘戒治期間付保護管束，於民國89 年3
    月7日保護管束期滿，未經撤銷停止戒治，視為強制戒治期
    滿，並經臺灣板橋地方法院檢察署於89年4月28日以89年度
    戒毒偵字第299號為不起訴處分。復因施用毒品第二級毒品
    ，經臺灣板橋地方法院以91年度毒聲字第85號裁定令入戒治
    處所施以強制戒治1年，經強制戒治執行滿3月後，因成效經
    評定為合格，無繼續戒治之必要，再經臺灣板橋地方法院以
    92年度毒聲字第708號裁定停止戒治，所餘戒治期間付保護
    管束，於92年4月30日保護管束期滿，未經撤銷停止戒治，
    視為強制戒治期滿，並經臺灣板橋地方法院檢察署檢察官提
    起公訴，經臺灣板橋地方法院以91年度易字第1921號判處有
    期徒刑6月，如易科罰金，以300元折算1日確定，於93年9月
    25日縮刑期滿執行完畢。又因施用第二級毒品，經臺灣板橋
    地方法院以93年度簡字第3175號判處有期徒刑6月，如易科
    罰金，以300元折算1日，經提起上訴，復撤回上訴確定，於
    94年7月16日縮刑期滿執行完畢。再因施用第二級毒品，經
    臺灣板橋地方法院以93 年度易字第1326號判處有期徒刑7月
    確定，尚在執行中。詎其仍未戒除毒癮，竟於強制戒治執行
    完畢釋放後，5年內另基於施用第二級毒品甲基安非他命（
    以下簡稱甲基安非他命）之概括犯意，自94年12月初某日起
    至95年1月21日19時許止，先後多次在臺北縣三重市○○○
    路141巷26號等地，以將安非他命放置在鋁箔紙上，在其下
    以火燒烤，使生煙霧，再以口鼻吸其煙氣之方式施用甲基安
    非他命，平均1星期施用2次。嗣於95年1月22日1時30分許，
    為警在臺北縣三重市○○○路83號前查獲，並扣得其所有之
    甲基安非他命1包（驗餘毛重0.985公克），採尿驗悉。
二、案經臺北縣政府警察局蘆洲分局報告臺灣板橋地方法院檢察
    署檢察官偵查起訴。
    理  由
一、本件經原審判決後，被告甲○○於95年7月4日收受判決書，
    已於同年月11日具狀聲明上訴，並於同年月17日補提上訴理
    由書狀，惟原審整卷時漏將其上訴狀附卷，僅將上訴理由狀
    隨卷檢送本院，致被告之合法上訴無從發現，經本院於95年
    8月30日以上訴逾期判決駁回在案，惟此種程序上之判決，
    本不發生實質之確定力，被告原來之上訴，並不因而失效，
    茲據原審於判決後發現合法上訴之聲明上訴狀，檢呈本院參
    酌（見本院卷第35頁至第38頁），則本院自應仍就被告之合
    法上訴，進而為實體上之裁判（最高法院25年上字第3231號
    判例、最高法院80年度第5次刑事庭會議決議參照），合先
    敘明。
二、上揭事實，業據被告甲○○於原審及本院審理中坦承不諱，
    且其於95年1月22日為警為警查獲後所採集之尿液，送往臺
    灣檢驗科技股份有限公司以EIA酵素免疫分析法初步檢驗，
    以GC/MS氣相層析質譜儀分析法確認之檢驗結果，有安非他
    命類陽性反應，有該公司95年2月15日CH/2006/12090號濫用
    藥物尿液檢驗報告各乙紙在卷可稽。此外並有為警於95年1
    月22日所扣得之透明結晶1包扣案可證，而前開透明結晶，
    經送往臺灣檢驗科技股份有限公司以EIA酵素免疫分析法初
    步檢驗，以GC/MS氣相層析質譜儀分析法確認之檢驗結果，
    確有甲基安非他命陽性反應，毛重1.0公克，因鑑驗使用0.
    015公克，亦有該公司95年2月15日CH/2006/12269號濫用藥
    物檢驗報告乙紙附卷可憑，足徵被告自白與事實相符，被告
    施用甲基安非他命犯行應堪認定。又被告曾因施用毒品，經
    臺灣板橋地方法院裁定應送勒戒處所觀察、勒戒，經觀察、
    勒戒後，認有繼續施用毒品傾向，再經臺灣板橋地方法院裁
    定令入戒治處所施以強制戒治1年，經強制戒治執行滿3月後
    ，因成效經評定為合格，無繼續戒治之必要，再經臺灣板橋
    地方法院以88年度毒聲字第4445號裁定停止戒治，所餘戒治
    期間付保護管束，於89年3月7日保護管束期滿，未經撤銷停
    止戒治，視為強制戒治期滿，並經臺灣板橋地方法院檢察署
    於89年4月28日以89年度戒毒偵字第299號為不起訴處分。復
    因施用毒品第二級毒品，經臺灣板橋地方法院以91年度毒聲
    字第85號裁定令入戒治處所施以強制戒治1年，經強制戒治
    執行滿3月後，因成效經評定為合格，無繼續戒治之必要，
    再經臺灣板橋地方法院以92年度毒聲字第708號裁定停止戒
    治，所餘戒治期間付保護管束，於92年4月30日保護管束期
    滿，未經撤銷停止戒治，視為強制戒治期滿，有本院被告前
    案紀錄表乙紙附卷可憑，足徵被告經強制戒治執行完畢釋放
    後，5年以內再犯施用毒品危害防制條例第10條之罪。本件
    事證明確，被告犯行洵堪認定。
三、查甲基安非他命為毒品危害防制條例第2條第2項第2款明定
    之第二級毒品，不得持有、施用及販賣。核被告施用甲基安
    非他命之所為，係犯毒品危害防制條例第10條第2項之罪。
    其施用甲基安非他命前後持有甲基安非他命之低度行為應為
    施用之高度行為所吸收，不另論罪。被告先後多次施用甲基
    安非他命犯行，時間緊接，方法相同，觸犯構成要件相同之
    罪名，顯係基於概括犯意為之，應依連續犯規定論以一罪，
    並依法加重其刑。被告行為後，刑法第56 條連續犯之規定
    ，業於94年1月7日修正公布刪除，並於95 年7月1日施行，
    則被告之犯行，因行為後新法業已刪除連續犯之規定，此刪
    除雖非犯罪構成要件之變更，但顯已影響行為人刑罰之法律
    效果，自屬法律有變更，依新法第2條第1項規定，比較新、
    舊法之結果，仍應適用較有利被告之行為時即舊法論以連續
    犯（最高法院95年第8次刑事庭會議決議參照）。又被告曾
    因違反毒品危害防制條例案件，經臺灣板橋地方法院以93年
    度簡字第3175號判處有期徒刑6月，如易科罰金，以300元折
    算1日，經提起上訴，復撤回上訴確定，於94年7月16日縮刑
    期滿執行完畢，有前開本院被告前案紀錄表乙紙附卷可參，
    茲於5年以內再故意犯本件有期徒刑以上之罪，不論依修正
    前之刑法第47條，或修正後之刑法第47條第1項之規定，均
    構成累犯，對被告而言並無有利或不利之情形，自不生新舊
    法比較之問題，應逕依修正前之刑法第47條，論以累犯，並
    依法遞加重其刑。公訴人雖僅就被告於95年1月19日18時許
    施用第二級毒品犯行提起公訴，然檢察官就犯罪事實一部起
    訴者，其效力及於全部，本件被告其餘施用第二級毒品犯行
    ，與前揭論罪科刑部分，有連續犯裁判上一罪關係，已如前
    述，依法自應就屬於裁判上一罪之其餘施用第二級毒品部分
    一併加以裁判。
四、原審認被告罪證明確，適用毒品危害防制條例第10條第2項
    、第18條第1項前段，刑法第2條第1項、第11條前段、第38
    條第1項第2款、修正前刑法第56條、第47條之規定，及審酌
    甲基安非他命為中樞神經興奮劑，使用者於初用時會有提神
    、振奮、欣快感、自信、滿足感等效果，但多次使用後，前
    述感覺會逐漸縮短或消失，不用時會感覺無力、沮喪、情緒
    低落而致使用量及頻次日漸增加，長期使用會造成如妄想型
    精神分裂症之安非他命精神病，症狀包括猜忌、多疑、妄想
    、情緒不穩、易怒、視幻覺、聽幻覺、觸幻覺、強迫或重覆
    性的行為及睡眠障礙等，也常伴有自殘、暴力攻擊行為，施
    用甲基安非他命對身心產生的危害，被告前經強制戒治卻仍
    無法戒除施用毒品之惡習，並因施用第二級毒品，分別經臺
    灣板橋地方法院以91年度易字第1921號判處有期徒刑6月，
    如易科罰金，以300元折算1日確定，於93年9月25日縮刑期
    滿執行完畢。經臺灣板橋地方法院以93年度簡字第3175號判
    處有期徒刑6 月，如易科罰金，以300元折算1日，經提起上
    訴，復撤回上訴確定，於94年7月16日縮刑期滿執行完畢，
    再為本件施用安非他命犯行，顯見戒除毒癮之意志薄弱，兼
    衡其犯罪之動機、目的、手段、品行、施用次數及頻率，及
    坦承犯行之態度等一切情狀，量處有期徒刑九月。復說明扣
    案之甲基安非他命（驗餘毛重0.985公克），為查獲之第二
    級毒品，應依毒品危害防制條例第18條第1項前段沒收銷燬
    之。而裝載甲基安非他命之外包裝袋1只，係防止毒品裸露
    、逸出及潮濕之功用，並便於攜帶，應屬供施用第二級毒品
    所用之物，且為被告所有，業據其於原審審理中供承不諱，
    爰均依刑法第38條第1項第2款宣告沒收。其認事用法及量刑
    均無不合，被告上訴指摘原判決量刑過重云云，為無理由，
    其上訴應予駁回。
據上論斷，應依刑事訴訟法第368條，判決如主文。
本案經檢察官賴俊雄到庭執行職務。
中    華    民    國    95    年    11    月    22    日
                  刑事第十六庭審判長法  官  葉騰瑞
                                    法  官  趙功恆
                                    法  官  莊明彰
以上正本證明與原本無異。
不得上訴。
                                    書記官  周素秋
中    華    民    國    95    年    11    月    22    日
附錄：本案論罪科刑法條全文
毒品危害防制條例第10條第2項
施用第二級毒品者，處3年以下有期徒刑。


司法院資訊處製作；財團法人民間司法改革基金會備份。
